臺灣臺南地方法院刑事判決
111年度侵訴字第10號
公  訴  人  臺灣臺南地方檢察署檢察官
被      告  AC000-A110222A(真實姓名年籍均詳卷)
選任辯護人  鄭猷耀律師
            郭俐文律師
            吳鎧任律師
上列被告因妨害性自主案件，經檢察官提起公訴（110年度偵字
第22603號），本院判決如下：
    主  文
AC000-A110222A犯如附表「罪刑」欄所示之罪，各處如附表「罪
刑」欄所示之刑。應執行有期徒刑肆年陸月。
    事  實
一、AC000-A110222A(下稱A男，真實姓名年籍詳卷)為AC000-A11
    0222（民國96年3月生，下稱甲女，真實姓名年籍詳卷）、A
    C000-A110223（98年10月生，下稱乙女，真實姓名年籍詳卷
    ）之父，彼此間具有家庭暴力防治法第3條第2款、第3款所
    定之家庭成員關係。詎A男竟為下列犯行：
(一)A男明知甲女於附表編號一至六所示時間，均為未滿14歲之
    女子，性自主能力及判斷能力均尚未成熟，竟各基於對未滿
    14歲女子為猥褻行為之犯意，在不違反甲女意願之情形下，
    各在其等住處3樓房間內，分別對甲女為附表編號一至六所
    示猥褻犯行(附表編號一至三部分起訴書所載犯罪時間，業
    經公訴檢察官更正，共6次)。
(二)A男明知甲女於附表編號七所示時間，為14歲以上未滿16歲
    之女子，性自主能力及判斷能力尚未成熟，竟基於對14歲以
    上未滿16歲女子為猥褻行為之犯意，在不違反甲女意願之情
    形下，在其等住處3樓房間內，對甲女為附表編號七所示猥
    褻犯行1次。
(三)A男明知乙女於附表編號八至九所示時間，為未滿14歲之女
    子，竟各基於對未滿14歲女子強制猥褻之犯意，在其等住處
    3樓房間內，均無視只要其將手觸碰乙女胸部、陰部等處，
    乙女即會把A男手撥開之舉動，違反乙女意願，而分別對乙
    女為附表編號八至九所示強制猥褻犯行(共2次)。
二、案經臺南市政府警察局第五分局報請臺灣臺南地方檢察署偵
    查起訴。
    理  由
壹、程序事項：
一、按因職務或業務知悉或持有性侵害被害人姓名、出生年月日
    、住居所及其他足資識別其身分之資料者，除法律另有規定
    外，應予保密；行政機關、司法機關及軍法機關所製作必須
    公示之文書，不得揭露被害人之姓名、出生年月日、住居所
    及其他足資識別被害人身分之資訊，性侵害犯罪防治法第12
    條第1項、第2項分別定有明文。本案被害人甲女、乙女乃性
    侵害犯罪之被害人，被告A男與證人即被告配偶(下稱B女)則
    為被害人2人之父、母，若揭露其等之姓名或年籍資料、案
    發地點(即其等住處)，可能使他人得以識別被害人甲女、乙
    女，是為符合上開保密規定之要求，上開人員均以代號表示
    ，並不詳述本案案發地之地址，合先敘明。
二、證據能力部分：按被告以外之人於審判外之陳述，雖不符刑
    事訴訟法第159條之1至之4之規定，而經當事人於審判程序
    同意作為證據，法院審酌該言詞或書面陳述作成時情況，認
    為適當者，亦得為證據，同法第159條之5第1項定有明文；
    又「當事人、代理人或辯護人於法院調查證據時，知有第15
    9條第1項不得為證據之情形，而未於言詞辯論終結前聲明異
    議者，視為有前項之同意」，復為同條第2項所明定。本案
    以下所引用屬於被告以外之人審判外之言詞或書面供述，業
    據檢察官、被告及辯護人於本案準備程序時陳明對於各該傳
    聞證據之證據能力均同意作為證據使用（見本院卷第53至54
    頁），本院審酌各該審判外供述證據製作過程，具備合法可
    信之適當性保障，且與本案犯罪事實具有關連性，核無可信
    度明顯過低之情事，復經本院於審理時依法踐行調查證據程
    序，依前揭規定及說明，均具有證據能力。
貳、實體部分：　　
一、上開事實，業據被告於警詢、偵查及本院審理時坦承不諱，
    核與證人即被害人甲女於警詢、偵查中證述其確實遭被告為
    附表編號一至七之犯行【附表編號一至六之犯罪發生年月依
    據甲女所述就讀年級加以認定】，且有聽聞乙女轉述被告對
    乙女為附表編號八至九所示行為等語；證人即被害人乙女於
    偵查中證述：被告有對其為附表編號八至九所示行為，其有
    將被告手撥開，但被告隔一段時間會繼續摸等語大致相符（
    見警卷第17至21頁、他卷第68頁），此外，並有被告、甲女
    、乙女之真實姓名對照表各1份在卷可證(見警卷、偵卷彌封
    袋)，足見被告上開自白與事實相符，堪以採信。
二、論罪科刑：
(一)被告為附表編號八至九之行為後，刑法第222條第1項第2款
    固亦於110年6月11日修正生效，修正前原規定：「對未滿14
    歲之男女犯之『者』」，修正後規定則將「者」字刪除，此次
    修正僅係文字之輕微更動，即非屬法律有變更之情形，亦不
    生新舊法比較之問題，而應逕適用裁判時法，合先敘明。
(二)按刑法之所謂猥褻，指姦淫以外有關風化而足以興奮或滿足
    性慾之一切色情行為而言，苟其行為客觀上足認為基於色慾
    之一種動作，即可謂係猥褻行為（最高法院102年度台上字
    第2700號判決意旨參照）。本件被告對於被害人甲女、乙女
    分別為附表各編號所示行為，均著重在生殖器、胸部等性徵
    之撫摸及接觸，依社會通念，堪認行為人主觀上有性慾之滿
    足或刺激。
(三)按刑罰制裁妨害性自主行為，係為保障他人關於性意思形成
    與決定之自由，因性侵害犯罪係侵犯他人之性自主權，即任
    何他人在法律範圍內，得自主決定其是否及如何實施性行為
    而不受他人強迫及干涉之權利，屬人格權之範疇。關於性自
    主權之內容，至少包含拒絕權（指對於他人無論善意或惡意
    的性要求，均可拒絕，無須任何理由）、自衛權（指任何人
    對於指向自己之性侵害皆有防衛之權利）、選擇權（指任何
    人均享有是否進行以及選擇如何進行性行為之權利）、承諾
    權（指任何有承諾能力之人對於他人提出之性要求，有不受
    干涉而得完全按自己意願作出是否同意之意思表示）等內涵
    。我國刑法第221條及同法第224條之罪，係以對於男女以強
    暴、脅迫、恐嚇、催眠術或其他違反其意願之方法，而為性
    交或猥褻之行為者，為構成要件。所謂「其他違反其意願之
    方法」，係指該條所列舉之強暴、脅迫、恐嚇、催眠術以外
    ，其他一切違反被害人意願之方法而言。其違反意願之程度
    ，並不以類似於所列舉之強暴、脅迫、恐嚇、催眠術等相當
    之其他強制方法，足以壓抑被害人之性自主決定權為必要，
    祇要達於妨害被害人之意思自由，即侵犯被害人之性自主權
    者，即可認符合「違反其意願」之要件。故如被害人對於性
    行為之拒絕、自衛、選擇及承諾等性自主權遭壓抑或破壞時
    ，即應認係「違反其意願」(最高法院107年度台上字第3348
    號刑事判決意旨參照)。被告為乙女之父親，且為成年男性
    ，在權威地位、身型、力量等對乙女而言均處於優勢狀況，
    而被告就附表編號八至九所示部分，在乙女已經明顯有以行
    為表明抗拒之意，仍對乙女為猥褻行為，顯然已經該當上開
    違反乙女意願之要件。
(四)又家庭暴力防治法所稱家庭暴力，係指家庭成員間實施身體
    、精神或經濟上之騷擾、控制、脅迫或其他不法侵害之行為
    ；所稱家庭暴力罪，係指家庭成員間故意實施家庭暴力行為
    而成立其他法律所規定之犯罪，家庭暴力防治法第2條第1、
    2款分別定有明文。經查，被告為被害人甲女、乙女之父親
    ，而與被害人間為同住之直系血親等情，業據被告、甲女、
    乙女供述在卷，是被告與被害人2人間，具有家庭暴力防治
    法第3條第2款、第3款所定之家庭成員關係，則被告對被害
    人2人為上開犯行，自均屬家庭暴力罪，惟因家庭暴力防治
    法對於家庭暴力罪並無科處刑罰之規定，自各應依刑法之規
    定論罪科刑。
(五)再者，被告身為甲女、乙女之父親，對於甲女、乙女於附表
    編號一至六、八至九所示犯罪時間時之年齡分別均未滿14歲
    ；其對甲女為附表編號七所示行為時，甲女為14歲以上未滿
    16歲之女子，均應知悉甚詳。故核被告就事實欄一(一)即附
    表編號一至六所為，均係犯刑法第227條第2項之對於未滿14
    歲之女子為猥褻行為罪；就事實欄一(二)即附表編號七所為
    ，係犯刑法第227條第4項之對於14歲以上未滿十六歲之女子
    為猥褻行為罪；就事實欄一(三)即附表編號八至九所為，則
    係犯強制猥褻罪而有刑法第222條第1項第2款之情形，應論
    以刑法第224條之1之對未滿14歲女子犯強制猥褻罪。
(六)公訴意旨固以被告所為如附表編號八至九所示之行為(即起
    訴書附表二部分)，僅涉犯刑法第227條第2項對未滿十四歲
    之女子為猥褻之行為罪。惟查，被告此部分行為客觀上業已
    違反乙女之意願，業已認定如前，公訴意旨認尚未違反乙女
    之意願，容有誤會，且此部分罪名業經本院告知被告、辯護
    人，無礙其等辯護權之行使，爰依刑事訴訟法第300條規定
    ，於起訴事實同一範圍內變更起訴法條之罪名，併此敘明。
(七)被告就附表編號六至九部分，各犯罪過程中雖有數猥褻行為
    ，然均係於密接之時間及同一地點陸續所為，主觀上係基於
    單一之犯意所為，所侵害者並為相同之法益，各舉動之獨立
    性甚為薄弱，依一般社會健全觀念難以強行區分為不同行為
    ，故在刑法評價上，上開各編號內之犯行均以視為數個舉動
    之接續施行，各合為包括之一行為予以評價，較為合理，均
    認屬接續犯，各僅論以一罪。被告所為如附表編號一至九所
    示各罪，犯意不同、行為互異，應分論併罰。
(八)刑之加重減輕部分：
　1.被告所犯上開罪名，係以被害人年齡未滿14歲或16歲為其處
    罰之特別要件，是均無再適用兒童及少年福利與權益保障法
    第122條第1項前段加重處罰之餘地，附此敘明。
  2.辯護人雖提出被告公益捐款資料、家庭照片、父母親之診斷
    證明書、貸款資料等(本院卷第111至131頁)辯稱本案被告均
    坦承犯行，對本案深感後悔，已對甲女、乙女表示歉意，得
    到配偶及女兒之諒解，被告平日素行良好，常做公益，尚有
    3名未成年子女及年邁罹病之雙親需照顧，被告身為家中經
    濟支柱，若入監服刑，恐家庭經濟難以負荷，參酌本案被告
    之生活狀況、智識程度、犯罪動機、目的、犯後態度，應按
    刑法第59條酌減其刑。然查：
　①按刑法第59條所規定之酌量減輕其刑，必須犯罪另有特殊原
    因、環境或背景等因素，在客觀上顯然足以引起一般人同情
    ，認為即予宣告法定最低度刑期猶嫌過重者，始有其適用；
    至於犯罪之動機、目的、手段或犯罪後之態度等情狀，僅可
    作為法定刑內從輕科刑之原因，尚不得據為前揭酌量減輕其
    刑之適法理由（最高法院103年度台上字第174號判決意旨參
    照）。
　②查被告身為甲女、乙女之父親，為智識程度正常、得以辨別
    事理之成年人，應當知悉自己對於甲女、乙女有教養、保護
    、給與其等身心安全成長、培育健全觀念之責任。然被告竟
    無視法紀，更未曾念及甲女、乙女年幼，對於性觀念尚在懵
    懂發展階段，僅因一時情慾衝動而為上開犯行，侵害甲女、
    乙女至深，對於甲女、乙女之身心有深遠不良之影響，本難
    認有何可據以減輕其刑之事由。辯護人所述被告之動機、犯
    罪手段、生活狀況、平日素行、品行、及被告坦承犯罪後之
    態度等情形，均屬刑法第57條所規定在法定刑量刑之考慮標
    準；此外，本件亦無其他事證足認被告此部分犯罪另有特殊
    之原因與環境，導致需對自己親生之幼女為上開犯行，並在
    客觀上足以引起一般同情，亦即本案並無可認定被告犯罪之
    情狀顯可憫恕，與刑法第59條規定酌量減輕其刑之要件不合
    。
　③另有關被害人甲女、乙女及B女均已原諒被告部分：
　⑴證人即被告之配偶B女雖於本院審理中證述：被告在案發後有
    坦承犯行，有慎重向甲女、乙女道歉，關心小孩需求，希望
    彌補修復，也全家一起做心理諮商；經濟上也努力在新開的
    店裡打拼，不要讓家計有困難；本案案發後我本來很生氣憤
    怒，焦慮，被告犯行對小孩造成很大的傷害，但因為被告努
    力懺悔及工作，所以我選擇原諒被告，希望給他緩刑，讓家
    庭保持完整；甲女、乙女也有看到被告的懺悔，也知道被告
    自責及後續改變，甲女、乙女是自願寫信給法官，表示她們
    願意原諒被告等語(本院卷第141至142頁)。但亦證稱：案發
    後甲女有跟我說她覺得很痛苦，想要結束生命，甲女現在很
    在意別人眼光，穿裙子發現有人看她，就會覺得對方對她有
    企圖、很敏感，對於一般男生眼光會在意或不舒服；甲女國
    二升國三進入現在叛逆期，又需參加國中會考，壓力比較大
    ，會有哭泣等情緒反應，之前吵架、責難我的情況比較沒那
    麼嚴重；甲女、乙女發現被告要開庭會焦慮不安，擔心被告
    刑責，甲女也自責這件事情曝光會導致被告被關，本件案發
    之初甲女以為只是與社工聊天，後來就認為本件是因為自己
    才變成這樣；被告是便當店店長，我們還有請員工；被告儘
    量跟甲女、乙女保持距離，除非我回家，被告才會跟我上樓
    等語(本院卷第142至149頁)。
　⑵由B女之證述，可見甲女因被告之犯行後，在情緒控管、壓力
    調適、兩性觀念上均偏移原有軌道，有不良發展。而本案屬
    典型家內性侵害之行為，被害人甲女、乙女與被告本有親子
    親誼，甲女、乙女遭最親近、具有情感依附之父親為性侵害
    ，其等在受親誼、家庭壓力影響與受侵害創傷情緒之相互拉
    扯下，內心情感表達顯然會十分複雜。且依上述B女證詞，
    甲女、乙女明顯就本件被告遭查獲有自責情緒；甲女、乙女
    信件上(本院卷第61頁)雖表示原諒被告，但也提及案發後其
    等感受到家庭及經濟之壓力。故難以以甲女、乙女外觀彰顯
    願原諒被告乙節，即可認其等創傷在現階段已經抹平。甲女
    、乙女或許在未來持續諮商及修復創傷後，可以與所受之創
    傷及加害人即被告和平共處，但被告本件所為為法理所難容
    ，並非在獲得被害人諒解之情況下，即不應受與其罪責相當
    之非難。
　⑶是以，甲女、乙女雖均已以信件(本院卷第61頁)表達原諒被
    告之情；B女前開證述亦表明願原諒被告等，但被告犯行實
    際上不足以引起一般人之同情之本質並無變動，無法單以被
    告已獲家人宥恕，即認本案有刑法第59條之適用。
(九)爰審酌被告為甲女、乙女之父，明知被害人甲女年紀尚幼，
    身體及心智之發展均未臻成熟，思慮亦較為不週，不具完整
    之性自主能力及判斷能力，本應以長輩之立場愛護、照顧身
    為被害人之甲女，不應對被害人甲女為猥褻之行為，其竟無
    法克制己身之情慾，仍先後對被害人甲女為上開各次猥褻之
    行為；復不顧乙女年幼，已經明顯拒絕其猥褻行為，仍持續
    強制猥褻乙女，可見被告所為殊為不該，亦顯見被告之法紀
    觀念甚為淡薄；兼衡被告各次犯行之猥褻行為態樣、侵害程
    度、各犯罪時間當時甲女、乙女之年齡，及被告所為對甲女
    、乙女之身心健康與人格發展深具不良影響等情。另考量被
    告犯後始終坦承犯行，表現悔意，且其前無刑事前案紀錄，
    素行尚佳；兼衡甲女、乙女、B女均表達原諒被告之意(本院
    卷第61、141至142頁)；並參酌被告自述學歷為大學畢業，
    以便當店為業，已婚，需扶養3名未成年子女（本院卷第155
    頁）及辯護人所提公益捐款資料、家庭照片、被告父母親之
    診斷證明書、貸款資料(本院卷第111至131頁)所顯示之被告
    智識程度、平日素行、家庭生活及經濟狀況等一切情狀，分
    別量處如附表「罪刑」欄所示之刑。復考量被告各次犯行所
    侵害法益，就附表編號一至七、八至九侵害對象，犯罪動機
    、態樣、手段均相同或類似及刑罰衡平、責罰相當原則等，
    整體評價被告應受矯治之程度而酌定如主文所示之應執行刑
    ，以示懲儆。　
(十)末查辯護人雖又請求給予被告緩刑之機會等語，惟本院既認
    被告所犯之罪應量處上開之刑，自不合於刑法第74條第1項
    所定緩刑宣告之要件，無從為緩刑之諭知，附此敘明。　　
據上論斷，依刑事訴訟法第299條第1項前段、第300條，判決如
主文。
本案經檢察官蘇炯峯提起公訴，檢察官莊士嶔到庭執行職務。
中　　華　　民　　國　　111 　年　　5 　　月　　31　　日
                  刑事第十五庭  審判長法  官  莊政達
                                      法  官  陳貽明
                                      法  官  李音儀
以上正本證明與原本無異。
如不服本判決應於收受本判決後20日內向本院提出上訴書狀，並
應敘述具體理由。其未敘述上訴理由者，應於上訴期間屆滿後20
日內向本院補提理由書狀（均須按他造當事人之人數附繕本）「
切勿逕送上級法院」。 
　　　　　　　　　　　　　　　    　　書記官  陳怡蓁
中　　華　　民　　國　　111 　年　　6 　　月　　6 　　日
附表：
編號 犯罪時間/被害人及年齡 猥褻方式 罪刑 一 104年8月起至105年7月止之某日晚上/甲女就讀國小三年級期間(未滿14歲) A男以手隔著甲女之衣物觸摸甲女之陰部約30秒而為猥褻行為1次。 AC000-A110222A對於未滿十四歲之女子為猥褻之行為，共伍罪，各處有期徒刑捌月。  二 107年2月起至7月止之某日傍晚/甲女就讀國小五年級下學期期間(未滿14歲) A男以手隔著甲女之衣物觸摸甲女之陰部約3分鐘而為猥褻行為1次。  三 107年8月起至108年1月止之某日傍晚/甲女就讀國小六年級上學期期間(未滿14歲) A男以手隔著甲女之衣物觸摸甲女之陰部約4至5分鐘而為猥褻行為1次。  四 、 五 108年2月起至7月止之某2日傍晚/甲女就讀國小六年級下學期期間(未滿14歲) A男以手隔著甲女之衣物觸摸甲女之陰部約4至5分鐘而為猥褻行為共2次。  六 109年2月起至7月止之某日晚上/甲女就讀國中一年級下學期期間(未滿14歲) A男將手伸入甲女內褲來回撫摸甲女陰部(未伸入陰道)及撫摸胸部約6至7分鐘而為猥褻行為1次。 AC000-A110222A對於未滿十四歲之女子為猥褻之行為，處有期徒刑拾月。 七 110年6月之某日晚上/甲女就讀國中二年級下學期期間(甫滿14歲，未滿16歲) A男要求甲女舌舔其生殖器(未插入甲女口腔)後，A男又以舌舔甲女陰部外部，並以其生殖器摩擦甲女陰部外部(均未進入甲女陰道)至射精為止，過程約30分鐘，而為猥褻行為1次。 AC000-A110222A對於十四歲以上未滿十六歲之女子為猥褻之行為，處有期徒刑貳年肆月。 八 110年5月間之某日日間/乙女就讀國小五年級下學期期間(未滿14歲) A男隔著乙女衣服，以手觸摸乙女性器部位及胸部(合計約10分鐘)而為強制猥褻行為1次。 AC000-A110222A對於未滿十四歲之女子犯強制猥褻罪，共貳罪，各處有期徒刑參年肆月。 九 110年6月間之某日日間/乙女就讀國小五年級下學期期間(未滿14歲) A男隔著乙女衣服，以手觸摸乙女性器部位及胸部(合計約10分鐘)而為強制猥褻行為1次。  
附錄本件論罪科刑法條：
中華民國刑法第224條之1
犯前條之罪而有第222條第1項各款情形之一者，處3年以上10年
以下有期徒刑。
中華民國刑法第224條
對於男女以強暴、脅迫、恐嚇、催眠術或其他違反其意願之方法
，而為猥褻之行為者，處6月以上5年以下有期徒刑。
中華民國刑法第222條第1項第2款
犯前條之罪而有下列情形之一者，處7年以上有期徒刑：
二、對未滿十四歲之男女犯之。
中華民國刑法第227條第2項、第4項
對於未滿十四歲之男女為猥褻之行為者，處6月以上5年以下有期
徒刑。
對於十四歲以上未滿十六歲之男女為猥褻之行為者，處3年以下
有期徒刑。